【裁判字號】    91,上訴,3829
【裁判日期】    920227
【裁判案由】    偽造文書等
【裁判全文】
臺灣高等法院刑事判決                          九十一年度上訴字第三八二九號
    上  訴  人
    即  被  告    乙○○
右上訴人因偽造文書等案件，不服臺灣板橋地方法院九十一年度訴字第一四四九號，
中華民國九十一年十一月七日第一審判決（起訴案號：臺灣板橋地方法院檢察署九十
年度偵字第一九九九號），提起上訴，本院判決如左：
    主  文
原判決撤銷。
本件免訴。
    理  由
一、公訴意旨略以：被告乙○○前因違反麻醉藥品管理條例、藥事法等案件，經判決
    確定，應執行有期徒刑一年四月，復因違反麻醉藥品管理條例案件，經判決判處
    有期徒刑一年確定，接續前案執行，於民國八十六年五月一日假釋出監，甫於八
    十七年一月二十日縮刑期滿執行完畢（前因偽造文書案件，經台灣板橋地方法院
    以八十九年度訴字第二０二五號判處有期徒刑六月，惟行為時間與本件相距已久
    ，且手段相異，難認有連續犯關係）。仍不知悔改，因違反毒品危害防制條例案
    件經檢察官發佈通緝中（通緝書文號：板檢吉治緝字五０三八號），惟恐通緝身
    分被察覺，遂於九十年一月初，在台北縣好萊塢科技工廠附近，將其所有之相片
    一張交予具有偽造文書犯意聯絡之真實姓名年籍不詳、綽號「阿條」之男子，用
    以偽造他人身分證。嗣「阿條」取出於不詳地點偽造貼有乙○○前開相片之「丙
    ○○」身分證一枚及全民健康保險卡一張交予乙○○，乙○○則交付新台幣八千
    元為對價。乙○○於取得「丙○○」之身分證後，於同年月八日，前往台北縣中
    和市○○街三三八號彰化銀行南勢角分行，對不知情之彰化銀行職員謊稱係丙○
    ○，並於南勢角分行內，在存款相關服務性業務申請＼約定書上，貼上偽造之「
    丙○○」身分證而加以行使，並偽造丙○○署押及印鑑，以偽造表示丙○○欲辦
    理聯行收付款業務及申請金融卡，足以生損害於丙○○及彰化銀行查核客戶資料
    之正確性，旋又將存款相關服務性業務申請＼約定書持以交回彰化銀行職員，而
    行使該偽造私文書，足以生損害於丙○○及彰化銀行查核客戶資料之正確性。乙
    ○○復意圖為自己不法所有，於翌日，前往台北縣永和市○○路○段八號甲○○
    ○○電信永和成功分店，向不知情之店員佯稱擬申請行動電話門號，並基於偽造
    文書之犯意，持前述偽造之「丙○○」身分證表示其為買受人，持向店員行使為
    行動電話門號買賣之意思表示，足生損害於丙○○及甲○○○○股份有限公司，
    乙○○隨即偽造丙○○署押而偽造完成0000000000、0000000
    000號門號之申請書之私文書後，交予並不知情之店員行使，致該店員陷於錯
    誤而交付0000000000、0000000000號ＳＩＭ卡予乙○○。
    適於乙○○步出該店之際，因巡邏經過之台北縣政府警察局蘆洲分局員警發覺乙
    ○○之形跡有異，遂上前盤查，而發現乙○○持有偽造之「丙○○」身分證、全
    民健康保險卡等物，加以逮捕後，並扣得其所有用供其犯罪所用之偽造「丙○○
    」身分證一張、偽造之門號訂購書二張，而知上情，因認被告涉有刑法第二百十
    六條、第二百十條、第二百十二條、第三百三十九條等罪嫌。
二、按案件曾經判決確定者，應為免訴之判決，刑事訴訟法第三百零二條第一款定有
    明文。此項原則，關於實質上一罪或裁判上一罪，其一部事實已經判決確定者，
    對於構成一罪之其他部分，亦均有適用，故刑法第五十五條想像競合犯、牽連犯
    ，同法第五十六條連續犯之犯罪，其一部事實既經判決確定，其效力即及於其他
    部分，關於其他部分之另一公訴，亦應諭知免訴。主要係以同一案件，基於審判
    不可分之關係，在審理事實之法院，對於全部犯罪事實，按照刑事訴訟法第二百
    六十七條之規定本應予以審判，且已經法院為實體上之確定判決，不能更為實體
    上之裁判，故其確定判決之既判力，自應及於最後審理事實法院宣示判決前之全
    部犯罪事實。（最高法院三十二年上字第二五七八號、三十二年非字第四十六號
    判例、四十九年台非字第二０號參照）。
三、本件被告乙○○與張財旺及張財旺因先前積欠姓名年籍不詳，綽號「阿柱」之成
    年男子債務，三人均基於不法所有意圖，共同商議由乙○○、張財旺提供照片由
    「阿柱」變造他人國民身分證（下稱身分證），再由乙○○、張財旺持經變造之
    身分證，冒名購買機車，交給「阿柱」抵償。乙○○、張財旺先於八十九年九月
    間，在台北縣中和市○○路其等租屋處，將照片交給「阿柱」，由「阿柱」在不
    詳時、地同時將乙○○、張財旺之照片換貼在陳順興、李琦能身分證上，於一週
    後在上址交還，足生損害於陳順興、李琦能本人及戶政機關之管理正確性，乙○
    ○、張財旺二人均無付款購車之真意，即於同年月九日，前往同縣中和市○○路
    二號「榮成機車行」，分持經變造之「陳順興」、「李琦能」身分證，乙○○自
    稱為「陳順興」，佯稱擬以三萬五千元購買車號ＩＬＡ—四Ｏ三號機車一部，張
    財旺自稱「李琦能」，佯稱願意擔任連帶保證人，而均行使經變造之身分證，取
    信張俊仁，均足生損害於陳順興、李琦能及戶政機關之管理正確性，乙○○並偽
    造「陳順興」署名於機車買賣訂購書上（一式三聯，三枚署名）而偽造該紙訂購
    書，交予張俊仁而行使之，雙方並約定於同年月十一日在「榮成機車行」對保，
    嗣張俊仁於對保時發覺有異，未交付機車並報警處理，二人始未得逞，為警當場
    查獲乙○○，張財旺則趁隙逃跑等事實，業經臺灣板橋地方法院於九十年四月二
    十三日以被告乙○○共同行使偽造私文書，判處有期徒刑六月，並諭知易科罰金
    之折算標準在案（臺灣板橋地方法院八十九年度訴字第二０二五號），嗣被告不
    服，向本院提起上訴，於九十年六月十一日撤回上訴，而溯及於九十年四月二十
    三日確定在案（本院九十年度上訴字第一七七六號），此有本院調取之上開卷宗
    為憑。
四、本件公訴意旨所指被告乙○○基於概括犯意所為之連續行使偽造私文書，其犯罪
    時間為九十年一月二日至九十年一月九日，與前揭已經判決確定之犯罪事實，不
    僅時間密接，手段相若，犯罪基本構成要件相同，且其犯罪手法，及所犯構成要
    件，均屬相同，應認係基於概括犯意而反覆為之，有連續犯之裁判上一罪關係，
    前案既經判決確定，依審判不可分原則，該前案判決之效力，應及於本件全部犯
    罪事實，揆諸前揭說明，本件自應依法諭知免訴之判決。
五、原審未為詳究，遽以論罪科刑，尚有未合。被告上訴意旨，執此指摘原判決不當
    ，為有理由，自應將此部分原判決予以撤銷，並諭知免訴之判決，且不經言詞辯
    論而為之。
據上論斷，應依刑事訴訟法第三百六十九條第一項前段、第三百六十四條、第三百零
二條第一款、第三百零七條，判決如主文。
中      華      民      國    九十二    年      二      月    二十七    日
                              臺灣高等法院刑事第二十一庭
                                  審判長法  官  葉  騰  瑞
                                        法  官  黃  國  忠
                                        法  官  江  國  華
右正本證明與原本無異。
檢察官如不服本判決應於收受送達後十日內向本院提出上訴書狀，其未述上訴之理由
者並得於提起上訴後十日內向本院補提理由書（均須按他造當事人之人數附繕本）。
                                        書記官  王  嗣  瑩
中    華    民    國    九十二    年      三        月        三        日


司法院資訊處製作；財團法人民間司法改革基金會備份。
